臺灣桃園地方法院民事判決　　　九十三年度簡上字第一○三號
　　上　訴　人　甲○○
　　被　上訴人　乙○○
上當事人間請求給付買賣價金等事件，上訴人對於民國九十三年
五月三十一日本院中壢簡易庭九十三年度壢簡字第二四號第一審
判決提起上訴，本院於民國九十三年十二月二十日言詞辯論終結
，判決如下：
    主      文
原判決廢棄。
被上訴人在第一審之訴駁回。
第一、二審訴訟費用由被上訴人負擔。
    事      實
甲、上訴人方面：
一、聲明：如主文所示。
二、陳述：除與原審判決書所載者相同茲予引用外，補稱：上訴
    人所交付被上訴人之三紙用以給付買賣價金之支票中，前二
    張已經付款，而第三張票號ＮＷ0000000號，金額新
    臺幣（下同）四十萬元之支票（下稱系爭支票）則為擔保用
    ，上訴人分半年將該四十萬元付訖後，被上訴人始將系爭支
    票退還上訴人。雖當初上訴人交付系爭支票予被上訴人時，
    並未要求被上訴人加以簽收，惟上訴人於民國八十七年、八
    十八年間開立以合作金庫銀行為發票人，票號ＮＷ0000
    000號至ＮＷ0000000號之支票共二十五紙，亦均
    未予任何廠商或個人作簽收紀錄。而上訴人確有分期自合作
    金庫銀行之存摺內提領現金以清償被上訴人四十萬元。且上
    訴人曾聘請會計即訴外人吳淑娟為公司整理帳目，於八十八
    年七月五日上訴人支付被上訴人最後一筆五萬元（即提領四
    萬六千元另加零用金四千元）之款項後，被上訴人即歸還系
    爭支票予上訴人，而經訴外人吳淑娟製作傳票列帳。再上訴
    人所交付被上訴人之前二張面額分別為二十萬元、三十萬元
    之支票提領人均為被上訴人之妻即訴外人王瑞香，以被上訴
    人在陶瓷業多年謹慎行事之慣例，若無任何擔保，豈可能將
    系爭支票退還上訴人？
三、證據：除援用原審立證方法外，補提勞工保險卡二紙、支票
    存根二十五紙、合作金庫活期存款存摺三紙、轉帳傳票三紙
    。另聲請訊問證人吳淑娟。
乙、被上訴人方面：
一、聲明：駁回上訴，第二審訴訟費用由上訴人負擔。
二、陳述：除與原審判決書所載者相同茲予引用外，補稱：上訴
    人積欠被上訴人之九十萬元中，其中金額合計五十萬元之二
    張支票已經付款，另四十萬元之部分，上訴人僅分三次支付
    ，第一次由其父支付現金二十萬元，第二次由上訴人支付一
    萬九千五百元之支票一張，第三次由上訴人之妻支付現金六
    千元，是上訴人尚欠一十七萬四千五百元未付。上訴人無法
    提出被上訴人簽收系爭支票之紀錄，且上訴人既稱系爭支票
    已由被上訴人交還其執有，卻未見其提出系爭支票，其所提
    證據亦不足證明其確已支付此部分價金四十萬元予被上訴人
    之事實為真實。
三、證據：援用原審之立證方法。
    理      由
一、本件被上訴人於第一審起訴主張，兩造前於八十七年十二月
    八日訂立轉讓合約書（下稱系爭轉讓合約書），約定由被上
    訴人將陶土原料之生產機器設備（下稱系爭設備）轉讓予上
    訴人，轉讓金額為八十萬元（下稱系爭設備轉讓金），另加
    上訴人接續承租原由被上訴人所承租坐落臺北縣（原判決誤
    繕為桃園縣）鶯歌鎮○○○路一八五之五號房屋（下稱系爭
    房屋）之押金（下稱系爭押金）十萬元，合計九十萬元。嗣
    經上訴人四次付款，分別為三十萬元、四十萬元、一萬九千
    五百元、六千元，共計七十二萬五千五百元，尚積欠一十七
    萬四千五百元未付，經被上訴人屢次催討，上訴人均未清償
    ，爰依民法第三百六十七條之規定，請求上訴人如數給付等
    語。
    上訴人則以：上訴人已於八十七年十二月三十日交付訴外人
    艾克貿易有限公司所簽發，以合作金庫銀行為付款人，票號
    分別為ＮＷ0000000號、ＮＷ0000000號、Ｎ
    Ｗ0000000號，金額分別為二十萬元、三十萬元、四
    十萬元之支票三紙予被上訴人收受。其中第一、二紙面額合
    計五十萬元之支票均已兌現付款予被上訴人。至於第三紙面
    額四十萬元之系爭支票，則因當時上訴人現金不夠，故以分
    半年付訖之方式，再由被上訴人將系爭支票退還上訴人，是
    上訴人就系爭設備轉讓金及系爭押金均已全部給付被上訴人
    ，其已未積欠被上訴人任何欠款，被上訴人本件請求為無理
    由等語，資為抗辯。
二、經查，被上訴人所主張兩造於前揭時間均以個人名義訂立系
    爭設備轉讓合約書，約定由被告以八十萬元向原告購買系爭
    ，合計九十萬元等情，業據被上訴人提出與所述相符之系爭
    轉讓合約書一件為證，並為上訴人所不爭執。又上訴人主張
    就上開九十萬元之價金，其業以前揭第一、二紙面額合計五
    十萬元之支票付訖其中五十萬元等情，亦據上訴人提出上開
    二紙支票之存根及兌領紀錄、系爭房屋之臨時房屋租賃契約
    書各一件為證，同為被上訴人所不爭執，是上開事實，均堪
    信為真實。則本件之爭點即在於：上開九十萬元款項中之另
    四十萬元部分，上訴人是否已經支付被上訴人？
三、就上述所餘四十萬元價金之部分，上訴人抗辯稱其係先交付
    被上訴人系爭支票一紙作為擔保後，再分半年陸續以現金付
    清此金額予被上訴人，被上訴人並將系爭支票返還上訴人等
    語。被上訴人則加以否認，並主張上訴人僅分三次合計支付
    其中之二十二萬五千五百元，尚有一十七萬四千五百元未付
    等語。經查，依上訴人所提出之系爭支票存根、系爭轉讓合
    約書或系爭房屋之臨時房屋租賃契約書所載，其上雖均無任
    何被上訴人簽收系爭支票之紀錄，然系爭支票苟確如上訴人
    所言，乃為擔保未付之四十萬元價金債務之清償，則被上訴
    人執有系爭支票後，儘可於上訴人未依約付款時，加以提示
    付款，於未獲付款時，並仍可向上訴人主張清償該未付之四
    十萬元價金，故被上訴人是否有予簽收系爭支票乙節，對兩
    造而言，並無何重大之影響，是當時被上訴人縱未簽收，亦
    難認為有何背於常理之處，且尚難僅以此點而為不利上訴人
    之認定。次查，上訴人於八十八年一月七日起至同年七月五
    日止，確有自合作金庫活期存款之帳戶中陸續提領現金總計
    三十六萬六千元之情，有上開帳戶之存摺影本三紙附卷可稽
    ；且上訴人八十八年一月五日之轉帳傳票上有：「摘要：廠
    房資產–嚴」、「金額：四十萬元」、「會計科目：應付票
    據」、「摘要：ＮＷ0000000、７∕５」等記載，八
    十八年七月五日之轉帳傳票上亦有：「會計科目：應付票據
    」、「摘要：乙○○」、「金額：四十萬元」、「會計科目
    ：銀行存款」、「摘要：票據到期」等記載，有轉帳傳票二
    紙在卷可憑，雖上開傳票係屬上訴人個人製作之私文書，惟
    證人即當時為上訴人會計之吳淑娟於本院九十三年九月二日
    言詞辯論時業已到庭證稱：伊固定有每個月之五日作銷帳之
    動作，傳票上面所記載的金額與廠商均為老闆即上訴人交給
    伊，有以口頭或筆記交待，八十八年七月五日之傳票係有一
    次被上訴人拿一張支票到伊公司找上訴人談，談什麼伊不知
    道，但談完後上訴人就拿一張支票叫伊銷帳，伊才製作該紙
    轉帳傳票，上面記載「票據到期」是指該紙支票於八十八年
    七月五日到期，以到期日作為傳票的日期，而八十八年一月
    五日之傳票係上訴人向被上訴人買廠房機器設備，用上面記
    載之應付票據來付款，該紙票據有無付款則以八十八年七月
    五日之傳票記載確定，一般係上訴人把錢存入銀行支票戶頭
    ，廠商領走支票的錢後，伊再作銷帳，但本件係被上訴人直
    接把支票拿回公司，上訴人便把支票交給伊作銷帳等語。是
    依上開各情綜合以觀，上訴人確有於八十八年一月五日起至
    同年七月五日止此半年間，陸續提領現金近四十萬元，且系
    爭支票交付予被上訴人後，嗣又經被上訴人將之返還上訴人
    ，而由證人吳淑娟作銷帳即製作上開傳票之事實，均堪認定
    。且證人吳淑娟既已證稱被上訴人有將一紙支票持往上訴人
    公司處返還上訴人，上訴人隨即將該支票交證人製作傳票銷
    帳，顯見被上訴人確有收受系爭支票並再將支票交還上訴人
    之事實無疑，此由被上訴人於九十三年十二月二十日本院言
    詞辯論時亦自承：系爭支票係伊太太拿的，也是伊太太還的
    等語，並不否認系爭支票之往來乙節，更足徵上訴人所稱系
    爭支票曾交付被上訴人復經被上訴人返還上訴人之部分非虛
    。被上訴人既願意於收受後，復將系爭支票返還上訴人，顯
    見上訴人所稱其已於半年內將該四十萬元之價金清償完畢之
    部分，亦足採信；否則被上訴人於此部分之價金未受給付完
    畢，又無其他擔保之情況下，應不致於願主動將系爭支票交
    還上訴人，而致自己之債權陷於難以求償之危險。
四、綜上所述，上訴人已經清償未付價金四十萬元予被上訴人之
    事實，既足認定，則被上訴人對上訴人自已無任何價金請求
    權存在。從而，被上訴人依民法第三百六十七條規定之法律
    關係，請求上訴人應給付其一十七萬四千五百元，及自起訴
    狀繕本送達翌日起至清償日止，按年息百分之五計算之利息
    ，即為無理由，不應准許。原審以上訴人不能證明其已經給
    付上開價金予被上訴人，其給付此部分價金之義務尚未消滅
    為由，因而命上訴人仍應如數給付，並審酌本件訴訟之性質
    及兩造之情形，而依民事訴訟法第三百九十二條之規定，併
    依職權宣告上訴人及被上訴人各得提供擔保後，而分別為假
    執行及免為假執行之宣告，即有未合。上訴意旨指摘原判決
    不當，請求廢棄改判，為有理由，爰改判如主文所示。
五、本件事證已臻明確，兩造其餘攻擊防禦方法及舉證，核與判
    決結果無影響，爰不一一論述。
據上論結，本件上訴為有理由，依民事訴訟法第四百三十六條之
一第三項、第四百五十條、第七十八條，判決如主文。
中　　華　　民　　國　　九十四　　年　一　月　　三　　日
                        臺灣桃園地方法院民事第二庭
                            審判長法官  劉克聖
                            法      官  石有為
                            法      官  張震武
右為正本係照原本作成
如對本判決上訴，須於判決送達後廿日內向本院提出上訴狀
中　　華　　民　　國　　九十四　　年　一　月　　三　　日
                            法院書記官  惠  莊
